【裁判字號】    99,上易,24
【裁判日期】    990923
【裁判案由】    恐嚇
【裁判全文】
臺灣高等法院臺中分院刑事判決          99年度上易字第24號
上  訴  人
即  被  告  甲○○
選任辯護人  陳建勛律師
上列上訴人因恐嚇案件，不服臺灣臺中地方法院98年度易字第14
17號中華民國98年10月23日第一審判決（起訴案號：臺灣臺中地
方法院檢察署98年度偵字第272號），提起上訴，本院判決如下
：
    主  文
上訴駁回。
    事  實
一、甲○○與丙○○原為情侶，於民國九十七年七月間分手，甲
    ○○因心有不滿，竟基於恐嚇危害安全之犯意，於同年十二
    月十三日十五時三十六分許，以其持用之門號000000
    0000號行動電話，撥打丙○○持用之門號000000
    0000號行動電話，並以簡訊方式，對丙○○恐嚇稱：「
    今天如果用我的一條命去換幾個人作陪我會去做的」（以下
    簡稱系爭簡訊內容）等語，使丙○○於接收系爭簡訊內容後
    ，心生畏懼，致生危害於安全。
二、案經丙○○訴由臺灣臺中地方法院檢察署檢察官偵查起訴。
    理  由
一、證據能力之說明：
(一)、按被告以外之人於審判外之言詞或書面陳述，除法律有規
      定者外，不得作為證據，刑事訴訟法第一百五十九條第一
      項定有明文，此即學理上所稱「傳聞證據排除法則」。被
      告以外之人於偵查中向檢察官所為之陳述，除顯有不可信
      之情況者外，得為證據；被告以外之人於審判外之陳述，
      雖不符同法第一百五十九條之一至第一百五十九條之四之
      規定，而經當事人於審判程序同意作為證據，法院審酌該
      言詞陳述或書面陳述作成時之情況，認為適當者，亦得為
      證據。當事人、代理人或辯護人於法院調查證據時，知有
      第一百五十九條第一項不得為證據之情形，而未於言詞辯
      論終結前聲明異議者，視為有前項之同意，亦為同法第一
      百五十九之一第二項及第一百五十九條之五所分別明定。
      而鑒於採用傳聞證據排除法則之重要理由之一，係因傳聞
      證據未經當事人之反詰問予以覈實，若當事人願放棄對原
      供述人之反對詰問時，原則上即可承認該傳聞證據之證據
      能力，而揆諸我國刑事訴訟法第一百五十九條之五之立法
      理由，除參照前述傳聞證據排除法則之基本法理外，亦參
      考日本刑事訴訟法第三百二十九條之立法例，查日本刑事
      審判實務之運作，有關檢察官及被告均同意作為證據之傳
      聞書面材料或陳述，可直接援引該國刑事訴訟法第三百二
      十六條作為傳聞例外之法律依據，僅在檢察官與被告不同
      意之情況下，乃須根據其他傳聞例外規定俾以斟酌該等書
      面材料或陳述是否具有證據能力，在當事人間無爭執之案
      件中，傳聞證據基本上均可依據前引規定提出於法院使用
      。據此，我國刑事訴訟法第一百五十九條之五之適用應可
      作同上之解釋。本件告訴人丙○○於檢察官偵訊時證述內
      容，固為被告以外之人在審判外之陳述，為屬傳聞證據，
      惟被告及辯護人就前開審判外之陳述，迄於言詞辯論終結
      前，對於該證詞之證據能力均未為異議之聲明，而本院審
      酌告訴人陳述作成時之情況，核無違法取證及證明力明顯
      過低而顯有不可信之瑕疵及情況，亦認為以之作為證據為
      適當，故依上開規定及說明，前開告訴人於檢察官偵訊時
      指證內容自得作為證據。另本案以下所引用之被告以外之
      人於審判外陳述（含書面陳述），業經原審及本院於審理
      時予以提示並告以要旨，且經檢察官、被告、辯護人表示
      意見，迄言詞辯論終結前均未主張有何不得為證據之情形
      ，是應視為同意作為證據，且經本院審酌後，亦無取得證
      據違法等不適當之情形，認均有證據能力。
（二）次按告訴人於偵查中提出之門號0000000000號
      行動電話之簡訊畫面翻拍照片（指偵查卷第十頁之影印照
      片），係屬機械性紀錄特徵，也就是認識對象的是照相鏡
      頭，透過鏡頭形成的畫面映寫入膠卷，然後還原於照相紙
      上，故照相中不含有人的供述要素，再現實情形與作為傳
      達結果的照相，在內容上的一致性是透過機械的正確性來
      加以保障的，在照相中，並不存在人對現實情形的知覺、
      記憶，在表現時經常可能發生的錯誤（如知覺的不準確、
      記憶隨時間推移而發生的變化），故照相當然是非供述證
      據，並無傳聞法則之適用。惟上開照片既係透過相機拍攝
      後經影印所得，且與本案犯罪事實具有關聯性，而上開包
      含簡訊內容之翻拍照片，係由警員職務上所拍攝，此經證
      人顏信益於原審審理時證述無訛（見原審卷第五十五頁）
      ，並無不得作為證據之事由，依法自得作為證據。辯護人
      主張上開照片為被告以外之人於審判外之書面陳述，為傳
      聞證據，無證據能力云云，顯非可採。
二、訊之被告甲○○固不否認門號0000000000號行動
    電話，於九十七年十二月間確係伊所持用，且於同年月十三
    日十五時三十六分許，曾以上開門號撥打傳送簡訊至告訴人
    丙○○所持用之門號0000000000號行動電話，惟
    矢口否認有何恐嚇危害安全之犯行，辯稱：告訴人丙○○所
    提出之系爭簡訊內容，並非伊所發出，伊發送之簡訊內容，
    依其行動電話寄件備份所示應為「你的簡訊裡老是威脅要找
    我們家人，我真的被你搞得精神崩潰了，是不是我死了你就
    會遵守?如果今天我的一條命可以換我們家人平安，我會去
    做的」云云。辯護意旨則以：被告所提出之簡訊內容確屬真
    正，且告訴人與被告間有感情糾紛，告訴人有誣陷被告之動
    機，無法排除告訴人提供警員翻拍之簡訊，根本非告訴人接
    收到之簡訊，況告訴人提出之簡訊翻拍照片，並未顯示簡訊
    係位於寄件備份或收件匣中，則告訴人所提出之簡訊翻拍照
    片，是否係被告所發送，實值懷疑；再者，依告訴人提出之
    簡訊內容「去換幾個人作陪」，既謂「幾個人」，顯非特定
    指告訴人一人，又所謂「作陪」，是否即指「危害性命」，
    語意不明，難認該簡訊文字係對告訴人為惡害之通知等語資
    為置辯。經查：
(一)、上揭犯罪事實，業據告訴人於檢察官偵訊時及原審審理時
      指證明確，且有系爭簡訊內容之翻拍照片附卷可稽（見偵
      查卷第十頁），而證人即受理告訴人報案之員警顏信益於
      原審審理中並具結證稱：丙○○於九十七年十二月間來報
      案，當天伊有拿照相機幫忙拍攝丙○○手機上之簡訊，經
      伊辨認上開第二七二號偵卷頁十之簡訊內容翻拍照片確係
      由伊所拍攝，所拍攝到的簡訊內容即如照片所示等語（見
      原審卷第五十五至五十六頁），再參諸上開簡訊內容翻拍
      照片所示，其中留存有「今天如果用我的一條命去換幾個
      人作陪我會去做的」等文字訊息之簡訊，係出自「訊息十
      五、於０八年（即民國九十七年）十二月十三日十五時三
      十六分、從八八六（國碼）000000000號發送」
      ，經比對卷附中華電信股份有限公司（下稱中華電信公司
      ）所檢送告訴人使用之行動電話門號000000000
      0號自九十七年十一月一日起至九十八年五月十九日止之
      雙向通聯紀錄，可知於九十七年十二月十三日十五時三十
      六分十四秒，被告確有以行動電話0000000000
      號門號傳送簡訊予告訴人，是由上情，堪認被告於上開時
      間曾以0000000000號門號傳送簡訊予告訴人，
      告訴人提出之簡訊翻拍照片，確係出自被告傳送之簡訊無
      誤，而非辯護人所稱是否為告訴人傳送簡訊後之寄件備份
      。
（二）被告辯稱告訴人所提出之系爭簡訊內容，並非伊所發出之
      簡訊內容云云，則其次應予查明者，即系爭簡訊內容是否
      為屬真正，亦即所收受之原始簡訊內容，能否加以變造。
      經查，證人即亞太電信烏日服務中心店長邱昭榮於原審審
      理中具結證稱：收到別人所發送的訊息後，係不能變更時
      間或內容等語（見原審卷第六十四頁背面）。又本院經函
      詢亞太電信股份有限公司有關行動電話簡訊編輯相關事項
      ，據該公司答覆：「發送後或已接收之簡訊內容，只能引
      用於新簡訊內容中，引用之文字可在新的簡訊內進行編輯
      後轉發，但無法直接對原始簡訊進行內容編輯後存檔」，
      此有上開公司九十九年三月十五日出具之亞太電信總管字
      第０九九０一九七號函在卷可憑（見本院卷第四十三頁）
      。另因告訴人收受系爭簡訊內容所持用為摩托羅拉牌行動
      電話，本院亦曾函詢摩托羅拉公司有關接收簡訊後儲存在
      SIM卡或記憶體內之簡訊能否經由手機或其他設備再予編
      輯，經該公司函覆：「摩托羅拉行動電話在接收簡訊後，
      儲存於SIM卡或行動電話記憶體內之簡訊，是無法經由手
      機或其他設備、電腦軟體再予編輯」，此亦有該公司九十
      九年三月十五日出具之摩字第九九０三一五號函在卷可佐
      （見本院卷第四十五頁）。是由上述各節可知，系爭簡訊
      內容，既屬被告寄發之原始簡訊，當無加以變更或變造文
      字內容或時間之可能，其內容應屬真正。
（三）至於被告雖辯稱伊所發送之簡訊內容，依其行動電話寄件
      備份所示應為「你的簡訊裡老是威脅要找我們家人，我真
      的被你搞得精神崩潰了，是不是我死了你就會遵守?如果
      今天我的一條命可以換我們家人平安，我會去做的」等語
      ，並提出上開簡訊內容翻拍照片及其使用之SONY ERICSSO
      N K501i行動電話為證。然查，被告於原審審理中供稱：
      伊於九十七年一月申辦門號0000000000號，係
      以三星牌行動電話使用該門號，嗣於九十七年十二月間丙
      ○○將該支手機還予伊後，伊即更換為新的行動電話門號
      ，嗣伊有請位於臺中縣烏日鄉○○路○段四三四號亞太電
      信加盟服務中心(即亞太電信烏日服務中心)複製該三星牌
      行動電話內SIM卡的簡訊到臺灣大哥大的SIM卡，再全部複
      製到SONY ERICSSON K501i手機裡面等詞（見原審卷第十
      九頁及三十五頁背面），惟證人即亞太電信烏日服務中心
      店長邱昭榮於原審審理中證稱：經伊檢視甲○○所提出之
      前揭SONYERICSSON K501i手機顯示出之簡訊內容，係放在
      寄件備份裡，伊當庭就該手機SIM卡內的其中一簡訊即「
      0000000000 00/10 /08 22：47你不過是要個男朋友陪你
      罷了，說我沒檢討，會走到這樣是你造成的，尤其是這幾
      個月你的言行真的讓人感到你的偏激與可怕，不如你意不
      如你心，就該被你這樣騷擾」進行複製結果，伊按進階，
      然後儲存訊息，然後會出現儲存的訊息、範本，然後選擇
      儲存訊息，按選擇，會出現儲存在「儲存的訊息」這個選
      項，而非寄件備份，伊店裡面幫客人複製，都是單一複製
      ，複製完都是在「儲存的訊息」裡，一般將手機SIM卡內
      的簡訊複製，是不可能複製到寄件備份裡，且該支SONY
      ERICSS ON K501i手機並無與電信系統公司自動更新時間
      的功能，故簡訊寄發後仍可調回先前發送的時間等語（見
      原審卷第六十三頁背面至六十四頁），則被告上開辯解，
      能否採信，容堪置疑。況原審勘驗前開被告所提出之SONY
      ERICSSON K501i行動電話寄件備份內複製之簡訊時，發現
      在被告所辯解之該通簡訊內容前一通簡訊，係於九十七年
      十二月十二日下午二時五十七分發送予告訴人持用之00
      00000000號行動電話，此經被告當庭核對無誤(
      見原審卷第三十五頁背面至三十六頁)，惟核對卷附中華
      電信公司檢送之告訴人持用之行動電話門號000000
      0000號自九十七年十一月一日起至九十八年五月十九
      日止之雙向通聯紀錄，竟查無該次通聯簡訊之紀錄，辯護
      人雖陳稱行動電話接收方，必須有開機或有訊號時，才會
      接收到簡訊，是以通聯紀錄上所顯示之時間，不一定是發
      送之時間等語，然觀上述之雙向通聯紀錄，告訴人持用之
      0000000000號門號，於九十七年十二月十二日
      時均處於開機狀態，訊號接收亦屬正常，從當日下午二時
      零五分起至下午六時二分止，期間陸續有電話撥入，且告
      訴人使用之基地台位置均於臺中縣市境內，顯無辯護人所
      稱訊號不佳或未開機之情形，則從上情以觀，被告持用之
      行動電話寄件備份中之簡訊，於各該通簡訊顯示之時間，
      是否曾確實傳送，且其傳送時間是否無誤，顯非無疑。況
      如前所述，被告於九十七年十二月十三日十五時三十六分
      許，確曾接收來自被告持用之門號0000000000
      號行動電話所發送之載有「今天如果用我的一條命去換幾
      個人作陪我會去做的」等字句之簡訊內容，且系爭簡訊，
      其內容及時間均未經變造，準此，則於相同時間點，被告
      何能又傳送不同內容之簡訊予告訴人，是被告辯稱其所發
      之簡訊應為「你的簡訊裡老是威脅要找我們家人，我真的
      被你搞得精神崩潰了，是不是我死了你就會遵守?如果今
      天我的一條命可以換我們家人平安，我會去做的」云云，
      應非事實。
(四)、綜上所述，被告確有發送系爭簡訊之內容，被告前開所辯
      ，要無足取，故本件事證明確，被告之上開犯行，堪以認
      定，應依法論罪科刑。
三、按刑法第三百零五條之罪，僅以受惡害之通知者心生畏懼而
    有不安全之感覺為已足，不以發生客觀上之危害為要件（最
    高法院二十七年刑事庭決議參照）。查被告所發送之系爭簡
    訊內容「今天如果用我的一條命去換幾個人作陪我會去做的
    」，依常情而言，確足使收受簡訊者之生命、身體、自由等
    遭受相當之威脅，且系爭簡訊既係故意傳送予告訴人收受，
    則簡訊內容中所謂「幾個人」衡情自係指告訴人或其親友而
    言，告訴人於收受後，自無不擔心之理，且足令告訴人心生
    畏懼而致生危害於安全。是核被告所為，係犯刑法第三百零
    五條之恐嚇危害安全罪。原審以本案事證明確，援引刑法第
    三百零五條、第四十一條第一項前段、刑法施行法第一條之
    一第一項、第二項前段規定，並審酌被告未有前科，素行尚
    佳，其犯罪動機係因與告訴人間之感情糾紛所生，及其犯罪
    手段、目的，以及被告傳送系爭簡訊內容造成告訴人心生畏
    懼而危害其安全，暨被告犯罪後未能坦認犯行，未見悔意等
    一切情狀，量處拘役三十日，並諭知易科罰金之折算標準，
    核原審判決之認事用法均無不當，量刑亦屬妥適，被告上訴
    本院並未提出其他有利之證據或辯解，徒執陳詞否認犯行而
    指摘原判決不當，洵非有據，其上訴為無理由，應予駁回。
據上論結，應依刑事訴訟法第三百六十八條，判決如主文。
本案經檢察官乙○○到庭執行職務。
中    華    民    國    99    年    9     月    23    日
            刑事第七庭    審判長法  官  林  榮  龍
                                法  官  黃  仁  松
                                法  官  王  義  閔
上列正本證明與原本無異。
不得上訴。
                                書記官  陳  慈  傳
中    華    民    國    99    年    9     月    23    日

司法院資訊處製作；財團法人民間司法改革基金會備份。
